【裁判字號】    88,自,457
【裁判日期】    890117
【裁判案由】    偽造文書
【裁判全文】
臺灣板橋地方法院刑事裁定                          八十八年度自字第四五七號
    自  訴  人  甲○○
    代  理  人  丙○○
    被      告  乙○○
右列被告因偽造文書等案件，經自訴人提起自訴，本院裁定如左：
    主  文
自訴駁回。
    理  由
一、自訴意旨略以：被告乙○○於民國八十六年四月間，自任會首召集民間互助會一
    組，會員含會首共五十五會，會期自八十四年四月十日起至九十年二月十日止，
    每會新台幣（下同）一萬元，採內標方式（即活會會員扣除標金繳納會款），每
    月十日在其臺北縣五股鄉○○路○段十三號上班之陸一托兒所開標，詎被告竟基
    於意圖為自己不法所有之概括犯意，先後於八十八年三月十日、六月十日，在上
    址托兒所內，連續二次偽填會員吳溫衛真、謝桂花簽名之標單及標金各為三千元
    之金額，而偽造依民間互助會習慣足以表示標單上名義人以上開標息標取該互助
    會用意之私文書，偽造完成後即持以行使參與競標，足以生損害於吳溫衛真、謝
    桂花、自訴人及其他活會會員，得標後並使該互助會之各活會會員陷於錯誤，分
    別於得標三日內每期繳交七千元之會款予被告，因認被告涉犯刑法第二百十六條
    、第二百二十條、第二百十條之行使偽造準私文書及同法第三百三十九條第一項
    之詐欺取財二罪嫌云云。
二、按法院或受命法官得於自訴案件第一次審判期日前，訊問自訴人、被告及蒐集或
    調查證據結果，如認案件有刑事訴訟法第二百五十二條至第二百五十四條之情形
    者，得以裁定駁回自訴，同法第三百二十六條第三項定有明文。
三、本件自訴甲○○認被告乙○○涉犯前揭偽造文書及詐欺取財罪嫌，無非係以提出
    互助會會單一件為證，並認被告偽造會員吳溫衛真、謝桂花簽名之標單冒標互助
    會等為其主要論據。訊據被告矢口否認有前揭行使偽造私文書及詐欺取財犯行，
    並辯稱：伊係因遭會員孫玉之、張琇婷倒會才終止互助會，而伊事前有徵得會員
    吳溫衛真及謝桂花之同意始用其二人之名義標會借錢使用，自無偽造文書及詐欺
    取財之行為等語。經查：證人吳溫衛真於本院調查中證稱：伊參加被告所召集之
    互助會後，因被告在八十八年一月間欲向伊借錢，即同意被告使用其名字標取會
    款等情，則被告以吳溫衛真名義填寫標單標取會款之行為，尚與偽造文書及詐欺
    取財罪之構成要件有間；另自訴人又未提出有關會員謝桂花之年籍、住居所等資
    料供本院查證，其代理人丙○○於本院調查中又供陳：無法查證被告是否有冒謝
    桂花名義標取會款，毋庸再為調查等語，從而，並無確切事證證明被告確有偽造
    謝桂花名義之標單而標取會款之行為；再被告又與自訴人達成和解，同意償付所
    積欠之會款，此有和解書一件可稽。綜此，足見被告上開辯解經核尚屬實情，堪
    予採信，自不得以被告事後停標互助會為由，即遽認其行為構成行使偽造私文書
    及詐欺取財罪嫌，是本院依訊問及調查結果，認自訴人自訴被告涉犯偽造文書及
    欺取財罪之本案，有刑事訴訟法第二百五十二條第十款所定犯罪嫌疑不足之情形
    甚明，揆諸前揭說明，爰裁定駁回其自訴。
據上論斷，應依刑事訴訟法第三百二十六條第三項、第二百五十二條第十款，裁定如
主文。
中      華      民      國      八十九      年    一      月    十七    日
                                      臺灣板橋地方法院刑事第三庭
                                          法  官  趙  義  德
右正本證明與原本無異
如不服本裁定應於送達後五日內向本院提出抗告狀
                                          書記官  張  慧  玲
中      華      民      國      八十九      年    一      月   二十一   日


司法院資訊處製作；財團法人民間司法改革基金會備份。
